---
title: "Pronósticos con métodos benchmark"
format: html
---

```{r}
#| message: false

library(tidyverse)
library(fpp3)
```

```{r}
#| echo: false

aus_production
```

## Train/test

Vamos a hacer pronósticos a 3 años, por lo que necesitamos dejar los últimos 3 años como el conjunto de test.

```{r}
gas_train <- aus_production |> 
  filter_index(. ~ "2007 Q2")

gas_train
```

## Visualize

```{r}
gas_train |> 
  autoplot(Gas)
```

Intentamos estabilizar la varianza con logaritmos.

```{r}
gas_train |> 
  autoplot(log(Gas))
```

Parece que todavía no es completamente estable (ahora al inicio la varianza es mayor).

Probemos con Box-Cox:

```{r}
gas_lambda <- gas_train |> 
  features(Gas, guerrero) |> 
  pull()

gas_lambda

gas_train |> 
  autoplot(box_cox(Gas, gas_lambda))
```

Parece que mejora un poco.

### Descomposición STL

Vamos a separar la serie transformada usando STL.

```{r}
gas_train |> 
  model(
    stl = STL(box_cox(Gas, gas_lambda), robust = TRUE)
  ) |> 
    components() |> 
  autoplot()
```

## Especificación de modelos

Primero vamos a probar los 4 modelos benchmark por separado, y posteriormente vamos a crear un modelo a partir de la descomposición que hicimos arriba.

```{r}
gas_fit <- gas_train |> 
  model(
    media = MEAN(box_cox(Gas, gas_lambda)),
    naive = NAIVE(box_cox(Gas, gas_lambda)),
    snaive = SNAIVE(box_cox(Gas, gas_lambda)),
    drift = RW(box_cox(Gas, gas_lambda) ~ drift())
  )

gas_fit
```

## Evaluación

```{r}
#| warning: false

gas_aug <- gas_fit |> 
  augment()

gas_fit |> 
  select(media) |>
  gg_tsresiduals() +
  labs(
    title = "Residuos del modelo media"
  )

gas_aug |> 
  ggplot(aes(x = Quarter, y = .innov)) + 
  geom_line() +
  facet_wrap(vars(.model), scales = "free_y") + 
  labs(
    title = "Innovaciones de los modelos benchmark"
  )
```

### Pronóstico a partir de descomposición

```{r}
gas_fit_stl <- gas_train |> 
  model(
    stlf = decomposition_model(
      STL(box_cox(Gas, gas_lambda), robust = TRUE),
      SNAIVE(season_year),
      RW(season_adjust ~ drift())
    )
  )

gas_fit_stl
```

```{r}
#| warning: false

gas_fit_stl |> 
  gg_tsresiduals()
```

```{r}
gas_fit_todos <- gas_train |> 
  model(
    media = MEAN(box_cox(Gas, gas_lambda)),
    naive = NAIVE(box_cox(Gas, gas_lambda)),
    snaive = SNAIVE(box_cox(Gas, gas_lambda)),
    drift = RW(box_cox(Gas, gas_lambda) ~ drift()),
    stlf = decomposition_model(
      STL(box_cox(Gas, gas_lambda), robust = TRUE),
      SNAIVE(season_year),
      RW(season_adjust ~ drift())
    )
  )
```

## Pronóstico

```{r}
gas_fc_todos <- gas_fit_todos |> 
  forecast(h = "3 years")

gas_fc_todos

gas_fc_todos |> 
  autoplot(aus_production) +
  facet_wrap(vars(.model), scales = "free_y")

gas_fc_todos |> 
  autoplot(aus_production, level = NULL, linewidth = 1)
```

### Métricas de error (Accuracy)

```{r}
gas_fc_todos |> 
  accuracy(aus_production) |> 
  arrange(RMSE)
```

El mejor modelo parece ser el SNAIVE. Vamos a utilizar este para hacer el pronóstico final.

```{r}
aus_production |> 
  model(
    snaive = SNAIVE(box_cox(Gas, gas_lambda))
  ) |> 
    forecast(h = "3 years") |>
    autoplot(aus_production)
```

